【裁判字號】    98,消債清,43
【裁判日期】    980323
【裁判案由】    聲請清算程序
【裁判全文】
臺灣高雄地方法院民事裁定            98年度消債清字第43號
聲  請  人  甲○○○
代  理  人  游淑惠律師
上列當事人聲請消費者債務清理事件，本院裁定如下：
    主      文
聲請人甲○○○自民國九十八年三月二十三日下午五時起開始清
算程序。
命司法事務官進行本件清算程序。
    理      由
一、聲請意旨略以：聲請人前積欠如附表所示銀行消費借貸、信
    用卡、現金卡契約無擔保債務，因無法清償債務，於民國95
    年6月間依金融主管機關協調成立之中華民國銀行公會會員
    辦理消費金融案件無擔保債務協商機制，與其等達成分期還
    款之協議，約定以每月清償新台幣（下同）14,292元之方式
    清償債務，惟因聲請人無法負擔債權銀行提出之還款方案毀
    諾，因聲請人現已年老，且無工作，日常生活所需之生活費
    用皆由子女給付，且無任何財產，是聲請人所負之債務已超
    過資產總額，確已不能清償如附表所示之債務；又聲請人未
    曾經法院裁定開始更生或清算程序或許可和解或宣告破產，
    爰依消費者債務清理條例之規定聲請清算等語。
二、按，「債務人不能清償債務或有不能清償之虞者，得依本條
    例所定更生或清算程序，清理其債務。」；「債務人於法院
    裁定開始更生程序或許可和解或宣告破產前，得向法院聲請
    清算。」；「債務人與金融機構協商成立者，不得聲請更生
    或清算。但因不可歸責於己之事由，致履行顯有重大困難者
    ，不在此限。」、「本條例施行前，債務人依金融主管機關
    協調成立之中華民國銀行公會會員，辦理消費金融案件無擔
    保債務協商機制與金融機構成立之協商，準用前項之規定。
    」，消費者債務清理條例第3 條、第80條前段、第151 條第
    5 項、第6 項分別定有明文。又「法院開始清算程序之裁定
    ，應載明其年、月、日、時，並即時發生效力。」；「法院
    裁定開始更生或清算程序後，得命司法事務官進行更生或清
    算程序，必要時得選任律師、會計師或其他適當之自然人或
    法人一人為監督人或管理人。」，同條例第83條第1 項、第
    16條第1 項亦有明文。
三、經查，聲請人主張之上開事實，業據其提出財產及收入狀況
    說明書、債權人清冊、無擔保債務還款計畫、財團法人金融
    聯合徵信中心當事人綜合信用報告、戶籍謄本、聲請人95、
    96年度綜合所得稅各類所得資料清單、財產歸屬資料清單、
    保險費繳納證明、客戶歷史交易清單各1 份附卷可憑（卷第
    9 、13-15 、39、10-11 、17-18 、21-24 、25-26 頁）為
    證。經核，聲請人為35年11月16日出生，年已63歲，其主張
    現無工作無收入，日常生活所需之生活費用皆由子女扶養給
    付，且無任何財產等事實，有聲請人之95、96年度綜合所得
    稅各類所得資料清單、財產歸屬資料清單在卷可稽，堪認屬
    實，依上開情形，聲請人未依無擔保還款計畫清償協商款，
    應是因客觀收入不足所致。聲請人無法依協議繼續償還，既
    是因客觀收入不足所致，應認確係因不可歸責於聲請人之事
    由，致履行有重大困難，其因其無收入且無財產，亦足認聲
    請人確有不能清償債務之情形。又本件查無聲請人有消費者
    債務清理條例第6條第3項、第8條或第82條第2項所定駁回清
    算聲請之事由存在，是聲請人聲請本件清算，為有理由，應
    予准許；並依上開規定命司法事務官進行本件清算程序，爰
    裁定如主文項所示。
四、依消費者債務清理條例第11條第1 項、第83條第1 項、第16
    條第1 項，裁定如主文。
中    華    民    國    98    年    3     月    23    日
              民事第四庭    法      官  郭文通
上為正本係照原本作成。
本件不得抗告。
本裁定已於民國98年3月23日下午5時公告。
中    華    民    國    98    年    3     月    23    日
                            書  記  官  卓榮杰
附表：債權人清冊
┌──┬────────────┬────────┐
│編號│債權人                  │金額（新臺幣）  │
├──┼────────────┼────────┤
│一  │荷蘭銀行                │90,080元        │
├──┼────────────┼────────┤
│二  │渣打國際商業銀行        │129,000元       │
├──┼────────────┼────────┤
│三  │聯邦銀行                │191,134元       │
├──┼────────────┼────────┤
│四  │大眾銀行                │18,000元        │
├──┼────────────┼────────┤
│五  │中國信託銀行            │345,256元       │
├──┴────────────┼────────┤
│合               計           │773,470元       │
└───────────────┴────────┘


司法院資訊處製作；財團法人民間司法改革基金會備份。
